臺北高等行政法院判決
　　　　　　　　　　　　　　　　　　 96年度簡字第00174號
原　　　告　甲○○
被　　　告　臺北縣政府
代　表　人　乙○○（縣長）
上列當事人間因房屋稅事件，原告不服臺北縣政府中華民國95年
12月20日北府訴決字第0950702388號訴願決定，提起行政訴訟。
本院判決如下：
　　主  文
原告之訴駁回。
訴訟費用由原告負擔。
　　事實及理由
一、原告主張：
    (一)原告於94年9月5日與澤普世一資產管理股份有限公司訂立
      不動產買賣契約書，買受座落臺北縣林口鄉○○段17地號
      ，面積計2266平方公尺，權利範圍10000分之1360之土地
      ，及其上臺北縣林口鄉○○○路○段68巷2號即貴社區地下
      1樓建號4294（即第29-45車位及車道），面積計1307.82
      平方公尺，權利範圍全部，及建號4377（即第1-28車位）
      ，面積計4801.11平方公尺，權利範圍10000分之844之二
      筆建物，已於94年10月12日完成登記有案。上開不動產係
      座落於臺北縣林口鄉○○○路○段68巷2號歡喜樓第一期社
      區及其地下1樓。原告數度至該社區地下室履勘，發現屬
      於原告所有之第29-48停車位及車道均遭該大樓住戶佔據
      使用，而第1-28停車位亦同遭住戶佔用。為保私權，原告
      數度與該大樓管理委員會協商，並委由趙平原律師代表請
      求林口鄉調解委員會調解。詎料，該會非但悍然拒不解決
      ，又於95年6 月5 日委請林淑娟律師以臺北南陽郵局第33
      支局第9106號存證信函，函告原告塗銷原告上開不動產之
      所有權登記云云。是以，本件有關之產權事項，雙方仍未
      解決，而本件之課稅標的，至今仍未交還原告，而由歡喜
      樓第一期住戶管理委員會佔用之中，依首開法條規定，本
      件之房屋稅應由現住之佔用人繳納之。
    (二)本件經申請復查及訴願，被告及訴願機關之理由，均故意
      漏列房屋稅條例第4 條第3 項前段「或非居住房屋所在地
      」之規定與事實，逕以原告「並無行蹤不明情事」為由，
      而認房屋之納稅義務人仍為原告，顯然違法云云。
    (三)提出本件訴願決定書等件影本為證。
    聲明：原處分、復查決定及訴願決定不利於原告部分均撤銷
          。
          訴訟費用由被告負擔
二、被告辯稱：
    (一)本件原告於94年10月12日因買賣登記取得建物門牌為臺北
      縣林口鄉○○村○○○路○段68巷2號地下1樓房屋（基地
      坐落本轄林口鄉○○段17地號），此有卷附土地建物查詢
      資料可參，是原告即系爭房屋登記之建物所有權人，此亦
      為原告所不爭執，則被告依房屋稅條例第4條第1項及財政
      部89年1月18日台財稅第890450101號函釋略以，三、查房
      屋稅條例第4條第3項立法目的係為徵收便利，法條規定應
      是著眼於如房屋所有權人不在應稅房屋之所在地，將增加
      稽徵機關徵稅之困難，故採就地課稅方式，規定所有權人
      住址不明或非居住房屋所在地者，應由管理人及現住人負
      繳稅義務，承租人則負代繳義務。而房屋稅依現制，為直
      轄市及縣（市）稅，由直轄市及縣市主管稽徵機關徵收，
      從而徵收是否便利、有無困難，應以直轄市及縣市觀點判
      斷之等語之意旨，以系爭房屋之所有權人即原告為納稅義
      務人對其課徵95年房屋稅，並無不合。
    (二)原告主張系爭房屋之產權事項與歡喜樓管委會並未解決，
      則本件課稅標的，至今仍由歡喜樓管委會占用中，應依房
      屋稅條例第4條第3項前段，由現住之占用人繳納乙節，經
      查，改制前行政法院60年判字第360 號判例略以，房屋稅
      之納稅義務人應為房屋所有人、典權人或共有人；而納稅
      義務人之變更自應有其法定之原因，非依法不得變更之等
      語；復按前揭財政部函釋房屋稅第4 條規定，房屋稅徵收
      之相對人，原則上以房屋所有權人或典權人為納稅義務人
      ，惟如房屋所有權人不明或非居住房屋所在地者，為便利
      徵收，始改向管理人或現住人徵收。是本件申請人既為系
      爭房屋所有權人，且並無行蹤不明情事，對其徵收並無困
      難，依法仍應以其為系爭房屋之納稅義務人。從而，本件
      以原告為納稅義務人對其發單核課房屋稅，洵屬有據，原
      告主張顯不足採等語。
    聲明：原告之訴駁回。
          訴訟費用由原告負擔。
三、原告所有建物門牌臺北縣林口鄉○○村○○○路○ 段68 巷2
    號地下1 樓房屋（基地坐落林口鄉○○段17地號），經被告
    所屬新莊分處核定95年房屋稅計新台幣（下同）174,942 元
    ，原告不服，申請復查，經復查決定將原核定稅額變更為
    162,672 元，原告仍表不服，提起訴願，亦遭駁回，遂向本
    院提起本件行政訴訟。
四、前揭事實概要所載各情，為兩造所不爭，且有上開各該函文
    、原處分、復查決定書及訴願決定書等件影本附原處分及訴
    願機關卷可稽。依前述兩造主張之意旨，本件兩造間之爭點
    厥為：
    被告就系爭房屋，以原告即房屋所有權人為納稅義務人，對
    其發單核課95年房屋稅，有無違誤？
五、本件原告主張系爭房屋之產權事項與歡喜樓管委會並未解決
    ，則本件課稅標的至今仍由歡喜樓管委會占用中，應依房屋
    稅條例第4 條第3 項前段，由現住之占用人繳納云云。按「
    房屋稅向房屋所有人徵收之。」；「第1 項所有權人或典權
    人住址不明，或非居住房屋所在地者，應由管理人或現住人
    繳納之。」，房屋稅條例第4 條第1 項前段、第3 項前段各
    定有明文。再者，財政部89年1 月18日台財稅第890450101
    號函釋略以，查房屋稅條例第4 條第3 項立法目的係為徵收
    便利，法條規定應是著眼於如房屋所有權人不在應稅房屋之
    所在地，將增加稽徵機關徵稅之困難，故採就地課稅方式，
    規定所有權人住址不明或非居住房屋所在地者，應由管理人
    及現住人負繳稅義務，承租人則負代繳義務。而房屋稅依現
    制，為直轄市及縣（市）稅，由直轄市及縣市主管稽徵機關
    徵收，從而徵收是否便利、有無困難，應以直轄市及縣市觀
    點判斷之等語。該函釋核與相關法規，並無不合。是以房屋
    稅之納稅義務人依法即為房屋所有人，如無法定原因自不得
    任意變更之，房屋稅徵收之相對人，原則上以房屋所有權人
    或典權人為納稅義務人，惟為便利徵收，如房屋所有權人不
    明或非居住房屋所在地者，始改向管理人或現住人徵收。經
    查，原告為系爭房屋登記之建物所有權人，有房屋稅主檔查
    詢及土地建物查詢資料附原處分卷（第4頁以下）可稽，故
    被告以原告為系爭房屋之所有權人即納稅義務人，且無住址
    不明等情事，而對其課徵95年房屋稅，揆諸前揭規定及說明
    ，並無違誤。原告上開主張，核不足採。
六、從而，被告以原告為系爭房屋所有權人即納稅義務人，對其
    發單核課95年房屋稅，嗣經復查決定將原核定稅額變更為
    162,672 元，於法並無違誤，訴願決定遞予維持，亦無不合
    。原告徒執前詞，訴請撤銷，為無理由，應予駁回。
據上論結，本件原告之訴為無理由，依行政訴訟法第236 條、第
233 條第1 項、第98條第3 項前段，判決如主文。
中　　華　　民　　國　　96　　年　 　5　　月　 31  　 日
                  　　　　 第五庭　法　官  蕭忠仁
上為正本係照原本作成。
本件以訴訟事件所涉及之法律見解具有原則性者為限，始得於本
判決送達後20日內向本院提出上訴狀並表明上訴理由，如已於本
判決宣示後送達前提起上訴者，應於判決送達後20日內補具上訴
理由（均按他造人數附繕本），且經最高行政法院許可後方得上
訴。
中　　華　　民　　國　　96　　年　 　5　　月　 31  　 日
 　　  　　　　　　　   　　　     書記官  蕭純純
